臺灣臺南地方法院刑事判決　　　　　　　 94年度易字第311號
公　訴　人　臺灣臺南地方法院檢察署檢察官
被　　　告　乙○○○更名前為.
　　　　　　　　　　男　46歲.
選任辯護人　康四評律師
上列被告因詐欺案件，經檢察官提起公訴（94年度偵字第3410號
），本院判決如下：
    主  文
乙○○○共同意圖為自己不法之所有，以詐術使人將本人之物交
付，處有期徒刑壹年。
    事  實
一、乙○○○與二名姓名、年籍不詳、一瘦一胖之成年女子，共
    同基於意圖為自己不法所有之犯意聯絡，於民國93年9月24
    日上午8時30分許，在臺南市○○路國立成功大學醫學院附
    設醫院前，見不識字之年邁婦人甲○○○（29年7月12日生
    ）甫自醫院步出、獨自等候公車之際，認為有機可乘，由瘦
    女子假扮成精神異常之人與甲○○○搭訕，另一名胖女子則
    趨前向甲○○○佯稱，瘦女子係精神異常之人，身上很多錢
    亂花用，只要將錢給該女看，該女即會將身上的錢交出，以
    後則不用擔心配偶之醫藥費用等語，致需錢孔急之甲○○○
    陷於錯誤，信以為真，同意返家拿錢給瘦女子看，並與胖、
    瘦二女搭上由乙○○○駕駛之車牌號碼ＺＣ─１５９９號自
    用小客車，於上午9時許，至臺南縣新化鎮崙頂里崙子頂261
    之10號旁斜坡道路甲○○○住處附近停放，甲○○○即下車
    返回位於臺南縣新化鎮崙頂里崙子頂284號住處，將新臺幣
    （下同）十萬元裝在藥袋，攜出帶至車上，轉交與同坐後座
    之胖女子提示前座之瘦女子，胖女子隨即以要用報紙將現金
    包妥為由，趁機將甲○○○之十萬元掉包，再將內裝報紙之
    包裝交予甲○○○，告知甲○○○返家將錢放好，再至前開
    停放車輛地點會合。甲○○○依指示返回停車地點時，發覺
    乙○○○等人已不知去向，返家後打開包裝，發現其中僅有
    報紙，始知受騙而報警；嗣經警調閱94年9月24日臺南縣新
    化鎮崙頂里社區監視器後，發覺甲○○○所搭乘之前開車輛
    為乙○○○所有，經甲○○○指認後而查獲。
二、案經甲○○○訴由臺南縣警察局新化分局報請臺灣臺南地方
    法院檢察署檢察官偵查後提起公訴。
    理  由
一、訊據被告乙○○○固不否認其為車牌號碼ＺＣ─１５９９號
    自用小客車之所有人，及其所有之車輛款式、品牌均與照片
    上之自用小客車相符之事實，惟矢口否認有何詐欺之犯行，
    辯稱：93年9月24日整日均在其位於高雄市三民區○○○路
    61 號「茶棚」冷飲攤位作生意，並未外出，有證人丙○○
    、己○○及當日送冰塊至店裡之送貨員可以證明；又其所有
    之車輛曾重新烤漆，顏色較黃，錄影帶翻拍照片上之車輛顏
    色偏白，又其車輛右側二片車門曾因車禍撞凹，與照片上之
    車輛特徵不同，有和解書一紙可以證明，且上開車輛於93年
    10月間業已遺失云云。
二、惟經本院查：
  １. 證人即告訴人甲○○○於本院審理時結稱：於國立成功大
      學醫學院附設醫院前等候公車之際，有胖瘦二女子前來搭
      訕，後即與胖、瘦二女子搭上由被告駕駛之自用小客車，
      瘦女子坐在車輛副駕駛座、胖女子坐在後座左側，其坐在
      後座右側，行駛過程中曾與司機交談，車輛至其住處附近
      停放，待其返家攜帶現金十萬元回到車上，胖女子藉提示
      告訴人現金予瘦女子之機會，將現金掉包，並指認庭上之
      被告即當日駕駛車輛之人等情節（參見本院94年6月29日
      審理筆錄），此外，並有經警調閱94年9月24日上午臺南
      縣新化鎮頂里社區監視器錄影帶之翻拍照片四張（參見警
      卷第12、13頁），而照片畫面顯示告訴人正自車牌號碼Ｚ
      Ｃ─１５９９號自用小客車右後側開啟車門後、左肩揹提
      袋步出之一連串動作。再者，被告不否認其為車牌號碼Ｚ
      Ｃ─１５９９號自用小客車所有人，亦有汽車新領牌照登
      記書及車籍作業系統─查詢認可資料各一紙在卷為憑（參
      見偵卷第28頁及警卷第20頁）。此外，被告於93年11月11
      日，向警察報告其所有之車輛於93年10月27日晚上8時許
      ，在高雄市三民區○○○路560巷11號旁空地失竊，固有
      查詢車輛認可資料一紙可證（參見警卷第19頁），惟本案
      係發生於93年9月24日，堪認被告所有之前開車輛於案發
      之際，仍在其持有管領範圍之內，應無疑義。揆諸前開監
      視器錄影帶翻拍畫面確有告訴人所述之坐於右側後方而下
      車情節，而經警循線查獲之該車所有人即被告，本件案發
      之際，車牌號碼ＺＣ─１５９９號自用小客車仍在被告支
      配管領之下，復經告訴人於本院審理時當庭指認被告即是
      在車上曾交談之司機，足認告訴人之指訴確有所憑，前開
      證述內容，顯係出於真實，應可採信。又證人甲○○○雖
      於本院審理時證稱受害金額為十二、三萬元，惟本院審酌
      其教育程度及年歲不輕，而以其距案發時間最近之警詢筆
      錄內所陳述之十萬元較為可採，併此敘明。
  ２. 被告之辯解不足採信：
    (1) 證人丙○○即被告開設「茶棚」冷飲攤位樓上鄰居，於
        本院審理時結稱：不知道被告是否每天開店作生意，有
        無外出，亦無法確定93年9月24日被告有無開店等語（
        參見本院94年6月29日審理筆錄）。
    (2) 證人即飛達小冰塊公司職員丁○○於本院審理時結稱：
        送冰塊至「茶棚」已一年多，被告所開設之「茶棚」星
        期日均會休息，雨大時也會休息，公司送冰塊有一定流
        程，除非是補貨，否則均可確定送冰塊的時間，送貨時
        大部分由被告簽收，會簽「侯」，有時被告不在，則由
        其配偶簽收，會簽「楊」，我在公司的代號是「Ｓ」，
        93年9月24日送貨到「茶棚」時是下午2點，因為送貨單
        上載有「Ｂ２」，「Ｂ２」是下午班的代號等情節（參
        見本院94年6月29日審理筆錄），並有飛達小冰塊公司
        送貨單影本二紙在卷為憑（參見本院卷第23頁）。
    (3) 證人己○○即「茶棚」冷飲攤位前道路對面檳榔攤老板
        ，雖於本院審理時結稱：我每日上午6時30分起至晚上7
        點均在攤位，全年無休，與被告認識二年餘，每日均看
        到被告在騎樓作生意，被告均未外出，均單獨一人在店
        內工作，平常均看被告騎機車至店內工作，並未見過被
        告駕駛自用小客車，93年9月24日被告亦在店內，並未
        外出等語（參見本院94 年6月29日審理筆錄）。
    (4) 本院審酌證人己○○之證詞內容，就「茶棚」休業、被
        告配偶有無在店內工作部分，與證人丁○○所述不同，
        且悖離一般營業均會定期休息之常情，於被告上開車輛
        使用部分，與被告於警詢時供述有時每月駕駛自用小客
        車一次，有時天天駕駛之情況不同，足認證人己○○所
        為之證詞，係出於迴護被告所為，並非出於真實，不足
        採為被告有利之認定；而證人丙○○及丁○○前開證述
        內容，亦不足證明被告於案發日即93年9月24日上午，
        被告在「茶棚」攤位作生意之事實，被告辯稱其於案發
        當日上午在「茶棚」作生意云云，即無可採。
    (5) 又被告雖提出和解書一紙，欲證明其所有之車輛曾於93
        年8 月21日，因車禍而左側前後門凹損，與錄影帶翻拍
        照片上之車輛特徵不符。惟關於車禍之過程，除和解書
        外，並無其他資料可資佐證，且和解書亦不足以證明被
        告所有之ＺＣ─１５９９號自用小客車有無被告所指的
        撞陷凹痕，此部分即不足採為對被告有利之認定。
  ３. 綜上所述，被告之辯解無一可採，本件事證明確，被告犯
      行，足以認定，應依法論科。
二、查被告乙○○○與胖、瘦二女對告訴人佯稱以提示現金供精
    神異常之瘦女子觀覽，藉以獲得金錢，致告訴人陷於錯誤，
    而交付現金十萬元，告訴人因此受有損失，核其所為，係犯
    刑法第339條第1項之詐欺取財罪。被告與胖、瘦二女子間，
    就前揭犯行，有犯意聯絡及行為分擔，均為共同正犯。爰審
    酌被告犯罪之動機、目的，竟以上開手法詐騙正為家人住院
    擔心之年邁告訴人達10萬元之巨額款項，其手段甚為狡猾，
    並斟酌其生活狀況、智識程度，及其早於86年間即以相同手
    法詐騙其他被害人，經法院判處有期徒刑10月確定，有該判
    決可稽，仍不悛悔，被告因此所貪得之不法利益，於本院審
    理時一再否認犯行，毫無悔意等一切情狀，量處如主文之刑
    ，以資懲儆。
據上論斷，依刑事訴訟法第299條第1項前段，刑法第28條、第
339條第1項，罰金罰鍰提高標準條例第1條前段，判決如主文。
本案經檢察官高峰祈偵查後提起公訴；檢察官戊○○到庭執行職
務。
中　　華　　民　　國　　94　　年　　7 　　月　　8 　　日
　　　　　　　　　刑事第二庭    審判長法　官　陳振謙
                                      法  官  鄭燕璘
                                      法  官  洪士傑
以上正本證明與原本無異。
如不服本判決，應於判決送達後10日內，向本院提出上訴狀（應
附繕本）。
　　　　      　　　　　　　　　　　　書記官　李佩珊
中　　華　　民　　國　　94　　年　　7 　　月　　11　　日
附錄本件論罪科刑法條：
中華民國刑法第339條第1項
  意圖為自己或第三人不法之所有，以詐術使人將本人或第三人
  之物交付者，處5年以下有期徒刑、拘役或科或併科1千元以下
  罰金。
